臺灣桃園地方法院刑事裁定　　　　　　　96年度聲字第1416號
聲明異議人　乙○○
即受 刑 人
　之 配 偶
受　刑　人　甲○○
上列聲明異議人即受刑人之配偶因受刑人違反公職人員選舉罷免
法案件，對於檢察官於民國96年5 月28日所為不准受刑人易科罰
金執行之指揮認為不當（臺灣桃園地方法院檢察署96年度執字第
2362號），聲明異議，本院裁定如下：
    主  文
異議駁回。
    理  由
一、本件聲明異議意旨略以：受刑人甲○○素行良好，從未有任
    何違法犯紀之不良前科，此次因助人選舉而罹犯刑章，實非
    當初所能預料，但自到案後，已有悔悟而自白坦承犯行，故
    獲法院准予從輕量刑判決得易科罰金之刑；又受刑人在偵查
    中，曾受羈押處分達半個月之久，對其而言，已是相當大的
    教訓與處罰，再經歷刑事之追訴審判程序，諒其應已知惕勵
    ，無再犯之虞；另受刑人必須俸養高齡89歲之老母親，同時
    受刑人亦為人祖父，平日因女兒、女婿必須上班工作，孫子
    均委由聲明異議人即受刑人之配偶及受刑人共同照顧，若受
    刑人入獄執行，勢必家庭造成重大影響，此外，受刑人本身
    有心律不整等疾病，需長期治療及服藥，確有執行上之重大
    困難。再者，本件受刑人於到案時即已坦承犯行，經偵審程
    序及羈押處分，已受到相當之教訓，自此已不敢再為人插手
    選舉事務，其顯無非執行難收矯正之效的情形，至於法秩序
    部分，受刑人所犯為五年以下有期徒刑之輕罪，經第一、二
    審法院審酌，考量被告已於偵查中自白，再援引選罷法第90
    條之1 第5 項減刑之規定，諭知六個月得易科罰金之刑，於
    衡平上並無不妥，對於法秩序尊嚴之維持亦無任何折損，爰
    聲請法院准撤銷檢察官之執行，准予受刑人易科罰金等語。
二、按受刑人或其法定代理人或配偶以檢察官執行之指揮為不當
    者，得向諭知該裁判之法院聲明異議，法院並應就異議之聲
    明裁定之，刑事訴訟法第484 條、第486 條分別定有明文。
    次按犯最重本刑為5 年以下有期徒刑以下之刑之罪，而受6
    個月以下有期徒刑或拘役之宣告，因身體、教育、職業、家
    庭之關係或其他正當事由，執行顯有困難者，得以1 元以上
    3 元以下折算1 日，易科罰金。但確因不執行所宣告之刑，
    難收矯正之效，或難以維持法秩序者，不在此限，修正前刑
    法第41條第1 項亦有明定。從而，有期徒刑或拘役得易科罰
    金之案件，法院所諭知者，僅易科罰金折算之標準，而有關
    宣告有期徒刑、拘役應否准許易科罰金執行之換刑處分，依
    刑事訴訟法第457 條規定，由為裁判法院之檢察官指揮之，
    是檢察官是否准予易科罰金，除應考量受刑人之身體、教育
    、職業或家庭關係或其他正當事由，執行顯有困難外，尚須
    考量是否難收矯正之效及難以維持法秩序等因素。且修正前
    刑法第41條第1 項所謂之「執行顯有困難」、「難收矯正之
    效」及「難以維持法秩序」等，均屬不確定法律概念，此乃
    係立法者賦予執行者能依具體個案，考量犯罪特性與情節及
    受刑人個人之特殊事由，據以審酌應否准予易科罰金，非謂
    僅因犯罪情節輕微，而應一概予以准許。是以法律賦予執行
    檢察官此項裁量權，僅在發生裁量瑕疵之情況時，法院始有
    介入審查之必要。
三、經查：
（一）受刑人甲○○因違反公職人員選舉罷免法案件，犯對於有
      投票權之人交付賄賂而約為一定行使罪，經本院於95年6
      月30日以95年度選訴字第7 號判決判處有期徒刑6 月，如
      易科罰金，以300 元折算1 日，嗣經臺灣桃園地方法院檢
      察署檢察官上訴後，由臺灣高等法院於95年11月2 日，以
      95年度選上訴字第68號駁回上訴，而於95年12月4 日確定
      在案，並於96年5 月28日入監，現於臺灣桃園監獄執行中
      ，此有臺灣桃園地方法院檢察署檢察官執行指揮書1 份在
      卷可按（參臺灣桃園地方法院檢察署96年度執字第2362號
      執行卷宗）。又受刑人未易科罰金而入監執行徒刑，因執
      行檢察官認為受刑人主導賄選，以每票新台幣5 千元之高
      價現金為縣議員侯選人呂水田買票，敗壞選風，腐蝕民主
      法治根基，莫此為甚，更令受賄對象罹於犯罪，准予易科
      罰金顯難維持法秩序所欲追求之公平選舉，乾淨選風目的
      ，故不准受刑人易科罰金，此亦有臺灣桃園地方法院檢察
      署聲請易科罰金案件審核表在卷可稽（見上開執行卷宗）
      。
（二）本院審酌選舉制度乃落實民主政治之最直接方式，透過選
      民以評斷候選人之才德、品行、學識、操守、政見而達到
      選賢與能之目的，其攸關國家政治發展之良窳、法律之興
      廢、公務員之進退，影響國家根基及人民權利至深且鉅，
      而賄選為敗壞選風之主要根源，金錢介入選舉將嚴重戕害
      民主政治之根基，受刑人甲○○為求縣議員候選人呂水田
      得以順利當選，而對有投票權人交付賄賂之行為，影響有
      投票權人自由行使其投票權之意思，敗壞選風，助長賄選
      ，腐蝕民主法治根基，導致民主政治無法落實建立，足徵
      認若本件准以易科罰金，顯難以維持法秩序。是執行檢察
      官駁回其易科罰金之聲請自無不當。
（三）至聲明異議人固以前揭情詞為由，聲請准予受刑人易科罰
      金，惟檢察官依其法律賦予指揮刑事案件執行之專業判斷
      ，認為受刑人如不入監執行難以維持法秩序，其所依據之
      上開理由，並無錯誤；此外，檢察官所認定未入監執行難
      以維持法秩序，亦未見有逾越法律授權、專斷或將與事件
      無關之因素考慮在內等濫用權力之情事。況受刑人於96年
      5 月28日檢察官訊問時陳稱：伊有4 個女兒，2 個已婚，
      1 個在上班，1 個在大學唸書，而伊母親由伊太太照顧等
      語明確，有訊問筆錄附於上開執行卷宗，且受刑人入監執
      行迄今，並未有就醫紀錄一情，亦有本院向臺灣桃園監獄
      查詢之本院辦理刑事案件電話記錄查詢表在卷可佐．從而
      ，堪認上開聲明異議理由所指受刑人有因身體、家庭等關
      係，執行顯有困難之情，尚無法採取。
四、綜上所述，臺灣桃園地方法院檢察署檢察官將受刑人甲○○
    發監執行，未准予受刑人易科罰金，並非無據，揆諸首開法
    條規定及說明，亦無何違誤之處，聲明異議人執前詞聲明異
    議，為無理由，應予駁回。
五、據上論斷，應依刑事訴訟法第486條之規定，裁定如主文。
中　　華　　民　　國　　96　　年　　6 　　月　　8 　　日
                  刑事第十二庭  法　官　王美玲
以上正本證明與原本無異。
如不服本裁定，應於裁定送達後5 日內向本院提出抗告狀。
                                書記官  吳玉蘭
中　　華　　民　　國　　96　　年　　6 　　月　　8 　　日
